【裁判字號】    98,訴,390
【裁判日期】    980702
【裁判案由】    毒品危害防制條例等
【裁判全文】
臺灣桃園地方法院刑事判決               98年度訴字第390號
公  訴  人  臺灣桃園地方法院檢察署檢察官
被      告  甲○○
指定辯護人  本院公設辯護人陳瑞明
上列被告因違反毒品危害防制條例案件，經檢察官提起公訴（97
年度偵緝字第482號），本院判決如下：
    主  文
甲○○共同運輸第三級毒品，處有期徒刑伍年貳月，扣案如附表
所示之物均沒收之，運輸第三級毒品所得新臺幣肆萬元沒收之，
如全部或一部不能沒收時，以其財產抵償之。
    事  實
一、甲○○、乙○○（前經本院以94年度訴字第359號論斷共同
    運輸第三級毒品罪判處有期徒刑4年確定）及某真實姓名年
    籍不詳但綽號「小陳」之成年男子均知愷他命係毒品危害防
    制條例所定第三級毒品，不得製造、運輸、販賣或轉讓，兼
    悉愷他命復經行政院公告為甲類管制進出口物品，洵屬懲治
    走私條例所列未經許可不得私運入境之管制進出口物品，竟
    仍共同基於自香港運輸、私運愷他命進口之犯意聯絡，初於
    民國93年12月1日，在臺北市松山區○○○路179號1樓豪情
    七海西餐廳內，先由甲○○邀約乙○○參與犯罪進且介紹渠
    與「小陳」相識，尚由「小陳」許以乙○○事成擬付新臺幣
    （下同）20萬元報酬，伴隨交付乙○○如附表編號(4)所示便
    條紙，告以上載後續接應方式，甚者「小陳」當場旋即透過
    甲○○轉付乙○○其中4萬元預資，乙○○應允為之便逕自
    行搭機前赴香港，乃於同年月3日抵達香港尖沙嘴區美麗華
    酒店，取得迄無證據顯示具有共犯關係之不詳人士託交如附
    表編號(1)所示愷他命，乙○○繼則下榻同區恆豐酒店，而於
    同年月4日準備搭機返回臺灣地區，遂將前開愷他命貯入如
    附表編號(2)所示包裝袋後，以如附表編號(3)所示膠帶使之分
    別綑綁黏附乙○○之兩側腰際與兩腳小腿等部位，再自香港
    搭乘長榮航空公司BR-866號班機入境桃園中正國際機場，嗣
    為警員查獲扣得如附表所示之物、委與本案無關之行動電話
    2具。
二、案經本院告發函送臺灣桃園地方法院檢察署檢察官偵查起訴
    。
    理  由
壹、程序方面
一、論諸內政部警政署刑事警察局鑑定書，雖屬被告以外之人於
    審判外之書面陳述，考係司法調查機關送請受檢察機關概括
    囑託之機關鑑定所為報告，性質上等同檢察官囑託機關為鑑
    定者，合於刑事訴訟法第208條、第206條第1項規定，相契
    同法第159條第1項統稱法定例外得為證據之情由，此有最高
    法院96年度台上字第2860號刑事判決意旨可稽，得為證據。
二、次論證人乙○○於另案本院審理、本案偵查中各向法官及檢
    察官所為之陳述，縱屬被告以外之人於審判外之言詞陳述，
    盡付具結在案，觀渠乃立證人地位踐行人證法定調查程序主
    動供承涉案犯行，衡以當事人、辯護人於本院審理中迭行交
    互詰問補正所含詰問權欠缺之瑕疵，以完足成為合法調查之
    證據，自無不當剝奪被告詰問權之行使，此有最高法院95年
    度台上字第6675號、96年度台上字第4064號刑事判決意旨可
    稽，殊乏顯不可信之情況，依刑事訴訟法第159條之1第1項
    、第2項規定，確具證據能力。
三、又論內政部警政署航空警察局扣押物品清單，同屬被告以外
    之人於審判外之書面陳述，當事人、辯護人於本院審理中未
    予爭執，更得被告甲○○於本院準備程序中同意充為證據，
    本院姑念該份陳述作成時之情況認無不當之處，適為本案證
    據，依刑事訴訟法第159條之5第1項規定，順循允納為證。
四、別論旅客入出境紀錄查詢畫面資料、蒐證照片及扣案如附表
    所示之物，著屬非供述性證據，要無違背法定程序取得之情
    形，依刑事訴訟法第158條之4反面規定，可採為證。
貳、實體方面
一、訊據被告固坦承其於上述時、地介紹證人乙○○與「小陳」
    相識而曾邀約運輸、私運愷他命進口之事實，惟矢口否認有
    何共同運輸愷他命犯行，辯稱：係於事後方知上列共同被告
    犯罪行徑，非法邀約僅流戲言不可認真看待云云。經查：
  (一)上列共同被告偕於上述時、地以上述方式犯有本案罪行等節
    ，業經本院94年度訴字第359號刑事判決闡述論斷所憑依據
    認以共同運輸第三級毒品罪確定，俱見證人乙○○於另案本
    院審理、本案檢察官偵訊中稱敘綦詳，況有內政部警政署刑
    事警察局鑑定書、內政部警政署航空警察局扣押物品清單、
    旅客入出境紀錄查詢畫面資料、蒐證照片及扣案如附表所示
    之物憑佐，向為被告所不否認，核與被告供稱探知情節互核
    未生齟齬，此部分事實首務認定。
  (二)被告參與自香港私運愷他命進入臺灣地區之犯罪事實，引有
    各該證據資證無訛：
  (1)被告於本院審理中陳以「（問：你剛才向本院表示，有時候
    你們同事會聊一聊說一些做非法的事情，但是不一定去做，
    你說的聊一聊說一些非法的事是什麼事？）因為『小陳』對
    我說要不要出國去帶一些愷他命，…後來這情況乙○○在旁
    邊也有聽過。因為我在跟『小陳』借貸的時候，都會約在豪
    情七海，所以乙○○也有聽過這方面，去帶愷他命回來可以
    賺錢。」「（問：可是你的同事是乙○○又不是『小陳』，
    你是說你們同事會聊一聊去做非法的事，應該是你跟乙○○
    聊，而不是跟『小陳』聊？）對，是我跟乙○○聊，也就是
    聊可不可以去帶愷他命賺錢。」「（問：根據剛才乙○○結
    證稱，在93年12月1日就是他已經確定要去，那天你有在場
    ，『小陳』有交1張紙條跟乙○○講說，到香港去要怎麼做
    ，『小陳』離開時候有拿1疊千元大鈔交給你，你在乙○○
    離開餐廳時，將『小陳』留下的千元大鈔，也就是4萬元交
    給乙○○，有無此事？）…但是我確實有拿幾萬元給乙○○
    。」等語。
  (2)證人乙○○於檢察官偵訊中證述「（問：為何說甲○○要你
    運輸毒品？）因為在臺灣時是他拿4萬元給我，…也交給我1
    個袋子以及綑綁的帶子，並且叫我以這個帶子綑綁。」「（
    問：請繼續陳述？）我們到了餐廳之後，在場的有『小陳』
    、甲○○跟我，『小陳』跟我說要帶的東西是什麼以及報酬
    ，就是先拿4萬元給我，…約略記得『小陳』當時要我去香
    港帶東西回來，會給我20萬，…另外有關機票簽證都是我自
    己去辦，同時甲○○在旁邊也告訴我在通關時不要太緊張。
    」等語。
  (3)證人乙○○於另案本院審理中證述「（問：運輸毒品是誰要
    你去運毒的？）當初是甲○○遊說我的，他之前說了1、2次
    我都不同意，後來我是在有困難時就同意了，並問他如何運
    輸，他說會帶我去找一位陳姓男子，並幫我約好地點豪情七
    海西餐廳見面，那是我第一次見到陳姓男子。」「（問：當
    天在西餐廳談話內容？）開始是甲○○先解除我的疑慮，讓
    我覺得運送毒品不是很嚴重的事情，然後由陳姓男子跟我講
    。」「（問：本案具體策劃及分工的情形？）一開始甲○○
    介紹陳姓男子讓我認識，…陳姓男子先拿給我1張事先寫的
    字條，…會有人跟我聯絡，接下來該人會告訴我應該怎麼做
    。告訴我帶毒品回來就打電話給他，…酬勞部分我看到陳姓
    男子先拿1疊千元大鈔給甲○○，陳姓男子先離開，甲○○
    就留下來勸我不要緊張，說要幫我去買綑綁膠帶及塑膠袋，
    甲○○在我離開餐廳之前先拿了4萬元給我。」等語。
  (4)證人乙○○於本院審理中證述「（問：你之前在你自己的案
    件中，向本院法官結證稱，運輸毒品當初是甲○○遊說你的
    ，他之前說了1、2次，你都不同意，後來你是有困難，所以
    就同意了，並問他如何運輸，他說會帶你去找1位陳姓男子
    ，並幫你約好地點，豪情七海西餐廳見面，那是你第一次見
    到陳姓男子，是否如此？）剛開始是甲○○找我幾次運毒，
    我不同意，…那是經過一段時間之後，我自己主動打電話給
    甲○○，請他幫我約『小陳』，…後來確實是甲○○幫我約
    『小陳』在豪情七海西餐廳的。」「（問：你向本院法官結
    證稱，當天在西餐廳談話的內容是，一開始由甲○○先解除
    你的疑慮，讓你覺得運毒不是很嚴重的事情，後來就換由陳
    姓男子跟你說，…酬勞的部分，你看到陳姓男子先拿1疊千
    元大鈔給甲○○，陳姓男子先離開了，甲○○留下來，勸你
    不要緊張，說要去幫你買綑綁的膠帶及塑膠袋，而甲○○在
    你離開餐廳之前，並且拿了4萬元給你，是否如此？）是，
    過程確實是如此。不過後面東西是我自己去買的。4萬元是
    甲○○轉交給我的沒錯。」等語。
  (三)按先後悖異或互有參差之證言，事實審法院當秉經驗法則兼
    輔其他情形而作合理比較以定取捨，此有最高法院96年度台
    上字第636號、97年度台上字第96號刑事判決意旨可稽。揚
    照前開自白、證詞主要內容契合一致，既之證人乙○○到庭
    作證時身負相關刑案咸受判決確定，欠缺攀誣被告示以虛誠
    求取刑度減輕之動機，容無甘冒偽證刑責謅捏別詞構陷被告
    之虞，較其空言泛辯可值信實，無由徒以被告放任一己主觀
    漫事謬臆驟論證人乙○○不利於其之陳述出於偽情，至析證
    人乙○○前開所述情事未有易見扞格之處，從而影響本院對
    各該證詞證明力亟達稍高評價之心證，俾利交互燭判提升各
    該證詞吻符整體事項周全架構，參諸渠於另案本院審理中一
    再提及係與被告、「小陳」共同犯案昭彰，進者屢敘過程細
    節及自身經驗詳為演繹，全非抽象概括之含混敷衍態樣，尚
    無虛捏落實其罪之可能，是認渠稱被告就上述犯罪事實存有
    犯意聯絡及行為分擔等節應非杜撰。
  (四)綜上，本案事證已臻明確，被告犯行堪以認定，應予依法論
    科。
二、究論被告行為後，94年2月2日修正公布之刑法部分條文頒自
    95年7月1日起施行，考之修正後刑法第2條第1項規定，本係
    規範行為後法律變更所生新舊法比較適用之準據法，本身無
    須更為新舊法比較，即行一律適用前開規定而為從舊從輕比
    較。按論法律變更比較時，應就罪刑有關之共犯、未遂犯、
    想像競合犯、牽連犯、連續犯、結合犯，以及累犯加重、自
    首減輕暨其他法定加減原因、加減例等一切情形，綜其全部
    罪刑結果相較，此有最高法院95年度第8次刑事庭會議決議
    意旨可稽。經查：
  (一)論以共同正犯者，修正後刑法第28條規定將「實施」改為「
    實行」態樣，新舊法所定共同正犯範圍隨之變動，自屬犯罪
    後法律有所變更，此有最高法院96年度台上字第934號刑事
    判決意旨可稽，觀以該條修正理由說明，被告所為犯行依新
    舊法皆應成立共同正犯，適用新法未能較有利於其。
  (二)毒品危害防制條例第4條第3項運輸第三級毒品罪、懲治走私
    條例第2條第1項私運管制物品進口罪，法定刑罰金部分，依
    修正後刑法第33條第5款規定，最低額為1,000元，但依被告
    行為時之刑法第33條第5款、罰金罰鍰提高標準條例第1條前
    段、現行法規所定貨幣單位折算新臺幣條例第2條規定，最
    低額為30元，比較修正前後刑罰法律，適用新法勢較不利於
    其。
  (三)綜合法律修正前後整體比較，揆之上揭最高法院決議意旨及
    修正後刑法第2條第1項所定從舊從輕原則，適用修正後刑罰
    法律對被告非較有利，遂應適用修正前刑法相關規定。
  (四)再盱刑法第55條有關想像競合犯規定予以增列但書，徒係科
    刑限制之法理明文化，非屬法律變更問題，應逕適用修正後
    刑法第55條論以想像競合犯，此有最高法院95年度第8次刑
    事庭會議決議意旨可稽。
  (五)附論被告行為後，毒品危害防制條例諸多條文業於98年5月
    20日修正公布，顧慮本次修正條文牽動多項授權法規沿隨修
    正訂定，亟須擇日待後施行以圖完備相關法令及行政作業程
    序，主管機關法務部表示本次修正條文立法原意傾向回歸同
    條例第36條規定擬自公布後6個月施行，此有臺灣高等法院
    暨所屬法院因應新修正毒品危害防制條例施行法律問題研討
    會結論意旨可稽，故本案有關毒品危害防制條例該次修正部
    分無涉比較新舊法之問題，傍以指明。
三、秉論扣案如附表編號(1)所示愷他命，實係毒品危害防制條例
    第2條第2項第3款明定第三級毒品，更經行政院本諸懲治走
    私條例第2條第3項授權所訂管制物品項目及其數額公告甲類
    第4目管制進出口物品，又自香港私運管制物品進口逾公告
    數額，當依懲治走私條例第2條第1項罪責論處，無庸引用同
    條例第12條規定贅為過渡，此有最高法院93年度第3次刑事
    庭會議決議意旨可稽，則被告自香港運輸、私運愷他命進入
    臺灣地區，核其所為係犯毒品危害防制條例第4條第3項運輸
    第三級毒品罪、懲治走私條例第2條第1項私運管制物品進口
    罪。按所謂私運管制物品進口，係指從國外或自大陸地區私
    運管制物品進入臺灣地區，既遂與否乃以進入國界為準，反
    之運輸毒品罪祇以毒品實施運送為足，非以運抵目的地構成
    犯罪完成要件，既遂與否須以蹈行起運為準，既已起運便即
    完成輸送行為，此有最高法院95年度台上字第298號刑事判
    決意旨可稽，閱以被告、證人乙○○與「小陳」共同基於自
    香港私運愷他命入境之犯意聯絡，使得扣案如附表編號(1)所
    示愷他命運抵桃園中正國際機場進入域內，渠等運輸毒品及
    私運管制物品進口之行為均認完成，要為既遂犯。被告、證
    人乙○○與「小陳」間存有犯意聯絡及行為分擔，應論以共
    同正犯。被告以一私運行為觸犯運輸第三級毒品罪、私運管
    制物品進口罪，合為想像競合犯，依刑法第55條規定，從一
    重之運輸第三級毒品罪處斷。爰審酌被告正值盛年，原當腳
    踏實地從事正當職業以開創個人前程，不意謀取不義之財，
    影響社會治安非輕，錯蹈法網誤罹刑章，唯恐面臨囹圄之拘
    始行託詞否認，本院寬留日後腳踏實地盡早開創個人前程之
    機會，斟其犯罪之動機、目的、智識程度、生活狀況及犯罪
    所生之危害等一切情狀，量處如主文所示之刑。按毒品危害
    防制條例對販賣第三級毒品之沒收，未見特別規定，行為若
    認構成犯罪，毒品即屬不受法律保護之違禁物，應予回歸刑
    法適用，依刑法有關違禁物規定沒收之，此有最高法院96年
    度台上字第884號、95年度台上字第911號刑事判決意旨可稽
    ，扣案如附表編號(1)所示愷他命，揆照上揭最高法院見解，
    洵屬違禁物，依刑法第38條第1項第1款規定，予以宣告沒收
    之；扣案如附表編號(2)所示空包裝袋、如附表編號(3)所示膠
    帶，俱為共犯所有，前者得資貯存前開愷他命以防裸露或潮
    濕，後者用於綑綁前開愷他命以利自身攜運，凡供運輸第三
    級毒品犯罪所用之物，況送鑑定時可將包裝袋與愷他命分別
    秤重，悉知兩者尚無難以析離關係，依毒品危害防制條例第
    19條第1項規定，衡以共犯連帶沒收原則，同予宣告沒收之
    ；扣案如附表編號(4)所示便條紙，業為被告收受取得所有權
    ，誠供運輸第三級毒品犯罪所用之物，依前開毒品危害防制
    條例規定，仍予宣告沒收之；未扣案運輸愷他命所得財物4
    萬元，依前開毒品危害防制條例規定，儘管執行程序務慎避
    免發生重複沒收之情形，然忖共犯連帶沒收原則，亟行宣告
    沒收之，如全部或一部不能沒收時，以其財產抵償之。末論
    扣案行動電話2具，委與本案犯罪無關，茲不為沒收之諭知
    。
據上論斷，應依刑事訴訟法第299條第1項前段，毒品危害防制條
例第4條第3項、第19條第1項，懲治走私條例第2條第1項、第11
條，刑法第2條第1項前段、第11條、第55條、第38條第1項第1款
、修正前第28條，判決如主文。
本案經檢察官林安紜到庭執行職務。
中    華    民    國    98    年    7     月    2     日
                  刑事第一庭  審判長法  官  曾淑華
                                    法  官  鄭吉雄
                                    法  官  俞力華
以上正本證明與原本無異。
如不服本判決應於收受判決後10日內向本院提出上訴書狀，並應
敘述具體理由。其未敘述上訴理由者，應於上訴期間屆滿後20日
內向本院補提理由書 (均須按他造當事人之人數附繕本)「 切勿
逕送上級法院」。
                                    書記官  資念婷
中    華    民    國    98    年    7     月    13    日
附表：相關扣案物品
┌──┬─────────────┬─────────┐
│編號│物      品      名      稱│數              量│
├──┼─────────────┼─────────┤
│ (1) │第三級毒品愷他命          │4小包（共計驗餘淨 │
│    │                          │重1996.64公克）   │
├──┼─────────────┼─────────┤
│ (2) │置放前開愷他命之空包裝袋  │4個               │
├──┼─────────────┼─────────┤
│ (3) │綑綁前開愷他命之膠帶      │數條              │
├──┼─────────────┼─────────┤
│ (4) │上載接應方式之便條紙      │1張               │
└──┴─────────────┴─────────┘
附錄本案論罪科刑法條
毒品危害防制條例第4條
（準販運製造毒品罪）
製造、運輸、販賣第一級毒品者，處死刑或無期徒刑；處無期徒
刑者，得併科新臺幣1,000萬元以下罰金。
製造、運輸、販賣第二級毒品者，處無期徒刑或7年以上有期徒
刑，得併科新臺幣700萬元以下罰金。
製造、運輸、販賣第三級毒品者，處5年以上有期徒刑，得併科
新臺幣500萬元以下罰金。
製造、運輸、販賣第四級毒品者，處3年以上10年以下有期徒刑
，得併科新臺幣300萬元以下罰金。
製造、運輸、販賣專供製造或施用毒品之器具者，處1年以上7年
以下有期徒刑，得併科新臺幣100萬元以下罰金。
前5項之未遂犯罰之。
懲治走私條例第2條
（私運管制物品罪）
私運管制物品進口、出口逾公告數額者，處7年以下有期徒刑，
得併科新臺幣300萬元以下罰金。
前項之未遂犯罰之。
第1項所稱管制物品及其數額，由行政院公告之。


司法院資訊處製作；財團法人民間司法改革基金會備份。
